臺灣高等法院民事判決
                                     105年度家上字第71號
上  訴  人  Ａ０１   
訴訟代理人  賴芳玉律師
            施雅馨律師
被上訴人    Ａ０２  
訴訟代理人  鄧為元律師
複代理人    蔡孟容律師
            黃榆婷律師

上列當事人間請求離婚等事件，上訴人對於中華民國105年1月15
日臺灣新竹地方法院102年度婚字第315號第一審判決提起上訴後
，並追加反請求夫妻剩餘財產分配，本院就追加部分於109年12
月15日言詞辯論終結，判決如下：
    主  文
被上訴人應給付上訴人新臺幣壹仟壹佰壹拾貳萬玖仟柒佰陸拾伍
元，及其中新臺幣壹佰萬元自民國一○八年十一月八日、其餘新
臺幣壹仟零壹拾貳萬玖仟柒佰陸拾伍元自民國一○八年十一月二
十一日起，均至清償日止，按年息百分之五計算之利息。
上訴人其餘追加之反請求駁回。
追加之反請求訴訟費用，由被上訴人負擔百分之三十六，餘由上
訴人負擔。
本判決所命給付，於上訴人以新臺幣參佰柒拾壹萬元供擔保後得
假執行；但被上訴人如以新臺幣壹仟壹佰壹拾貳萬玖仟柒佰陸拾
伍元預供擔保，得免為假執行。
    事實及理由
甲、程序方面
　　按數家事訴訟事件，得於第一審或第二審言詞辯論終結前為
    請求之變更、追加或為反請求。家事事件法第41條第1項、
    第2項定有明文。本件被上訴人於原審提起離婚之訴，及聲
    請酌定未成年子女甲○○、乙○○親權之行使；上訴人並反請求
    返還代墊未成年子女扶養費（下稱離婚等事件）。嗣上訴人
    於本院審理期間之民國105年6月21日，另追加反請求夫妻剩
    餘財產分配（見本院卷㈡307頁），依首揭規定，應予准許。
    又離婚等事件之上訴，由本院於民國108年3月27日先為一部
    判決，上訴人不服提起上訴，業經最高法院於同年11月7日
    以108年度台上字第1427號裁定駁回上訴確定（見本院卷㈧84
    至85、96頁），合先敘明。
乙、實體方面
一、上訴人主張：兩造離婚等事件業經判決確定，被上訴人於10
    2年11月28日（下稱基準日）起訴離婚時之婚後剩餘財產為
    新臺幣（下同）8,172萬0,744元；伊則為74萬3,744元，差
    額半數為4,048萬8,500元。爰依民法第1030條之1第1項規定
    ，反請求被上訴人給付3,118萬4,765元及加計其中100萬元
    自離婚等事件判決確定翌日即108年11月8日、其餘自108年1
    1月15日自民事擴張聲明狀繕本送達翌日（即108年11月21日
    ，見本院卷㈧81頁）起算法定遲延利息之判決。追加之反請
    求聲明：㈠被上訴人應給付上訴人3,118萬4,765元，及其中1
    00萬元自108年11月8日、其餘自108年11月21日起，均至清
    償日止，按年息5％計算之利息。㈡願供擔保，請准宣告假執
    行。
二、被上訴人則以：伊於基準日之財產，經扣除負債515萬6,096
    元（丁○○200萬元、戊○○315萬6,096元）、婚前財產4,498萬
    2,568元（國泰世華銀行新竹分行存款1,136萬6,378元、兆
    豐國際商業銀行竹村分行存款147萬6,600元、○○公司股票1,
    425,259股價值3,213萬9,590元）及無償取得財產2,984萬0,
    840元後，為負5,924萬5,216元，應以零元計，故上訴人不
    得請求分配剩餘財產。又伊於102年11月27日提起離婚等事
    件，上訴人遲至105年6月始反請求分配剩餘財產，已逾民法
    第1030條之1第4項所定2年時效等語，資為抗辯。答辯聲明
    ：㈠追加之反請求駁回。㈡如受不利判決，願供擔保請准宣告
    免為假執行。
三、查兩造於94年7月31日結婚，未約定夫妻財產制，被上訴人
    於基準日訴請離婚，兩造離婚等事件於108年11月7日確定，
    為兩造所不爭執，且有戶籍謄本、本院108年3月27日判決及
    最高法院108年度台上字第1427號裁定在卷可稽（見原審卷㈠
    10至14頁、本院卷㈦283至295頁、㈧84至85頁）。兩造不爭執
    除後開部分外，雙方於基準日之財產如下（見本院卷㈥285
    至286頁、㈦51頁、㈧48頁反面、231頁反面）：
  ㈠上訴人部分：
    存款74萬3,744元，有兆豐國際商業銀行存款餘額證明書可
    證（見本院卷㈢55頁）。
  ㈡被上訴人部分：
    ⒈存款：248萬1,415元
      ⑴合作金庫銀行新竹科學園區分行帳戶（帳號：000000000
        0000）：31萬9,657元，有存摺、合作金庫銀行新竹科
        學園區分行107年6月5日合金竹科字第10700001958號函
        可稽（見本院卷㈢59至60頁、252至255頁、㈥265頁）。
      ⑵國泰世華銀行新竹分行帳戶（帳號：000000000000）：1
        79萬4,566元，有存摺、國泰世華銀行新竹分行107年6
        月11日國世新竹字第1070000065號函可稽（見本院卷㈢6
        1至63頁、㈥267頁）。
      ⑶兆豐國際商業銀行竹科竹村分行帳戶（帳號00000000000
        ）：23萬5,898元；外幣（帳號00000000000）美金687.
        36，折合新臺幣為2萬0,401元（687.36×29.680≒20,401
        ），有存摺、兆豐國際商業銀行竹科竹村分行107年6月
        4日（107）兆銀科竹村字第9010號函、中央銀行全球資
        訊網收盤匯率表可稽（見本院卷㈢64至66頁、㈥260至263
        頁、287至292頁）。
      ⑷第一商業銀行埔墘分行帳戶（帳號00000000000）：9萬4
        ,995元，有存摺、第一商業銀行埔墘分行107年6月1日
        一埔墘字第43號函可稽（見本院卷㈢67頁、㈥264頁）。
      ⑸永豐商業銀行新竹分行帳戶（帳號00000000000000）：1
        47元，有永豐商業銀行作業處107年8月9日作心詢字第1
        070802106號函可稽（見本院卷㈦31頁）。
      ⑹日盛國際商業銀行帳戶：綜合活儲存款：5元；外幣活期
        存款：美金499.73，折合新臺幣為1萬4,832元（499.73
        ×29.680≒14,832），有日盛國際商業銀行107年8月17日
        日銀字第1072E00000000號函、中央銀行全球資訊網收
        盤匯率表可稽（見本院卷㈦45頁、㈥287至292頁）。
      ⑺臺灣花旗銀行竹城分行帳戶（00000000000000000）：美
        金30.81，折合新臺幣為914元（30.81×29.680≒914），
        有臺灣花旗銀行竹城分行107年8月15日（107）政查字
        第70106號函、中央銀行全球資訊網收盤匯率表可稽（
        見本院卷㈦46至47頁、㈥287至292頁）。
    ⒉股票及投資：270萬0,380元
      ⑴聯○公司13,569股、仕○公司503股，價值4萬0,435元，有
        證券餘額表、臺灣集中保管結算所股份有限公司106年9
        月1日保結投字第1060017378號函附保管帳戶客戶餘額
        表可稽（見本院卷㈢68頁、㈤66至68頁）。
      ⑵有○公司：3萬0,959元、優○○股份有限公司（5萬股）0元
        、○○幹細胞生技股份有限公司（2,866,793股）262萬8,
        986元，有財團法人中華工商研究院股權鑑價報告書可
        稽（外置）。
    ⒊債權：1,700萬元（債務人壬○○），有被上訴人國泰世華銀
      行帳戶（帳號000000000000）存摺可稽（見本院卷㈢61至6
      3頁）。
    ⒋保單：共計82萬1,479元，有南山人壽保險股份有限公司10
      6年12月18日（106）南壽保單字第C2059號函附保單明細
      表可稽（見本院卷㈤266至267頁）。
　　⒌以上合計2,300萬3,274元　
四、按夫妻未於結婚前或結婚後，以契約訂立夫妻財產制者，除
    本法另有規定外，以法定財產制為其夫妻財產制，民法第10
    04條、第1005條定有明文。是兩造婚後未約定夫妻財產制，
    依法應適用法定財產制。上訴人主張兩造已離婚，伊得請求
    被上訴人給付兩造剩餘財產差額半數即3,118萬4,765元本息
    等語，為上訴人所否認，並以前揭情詞置辯。經本院於109
    年12月15日與兩造整理並協議簡化之爭點為（見本院卷㈧228
    頁）：
　㈠被上訴人於基準日是否於美國銀行、中國銀行上海市分行、
    中國銀行上海市靜安支行有存款？
　㈡被上訴人於基準日是否積欠丁○○借款200萬元、戊○○借款315
    萬6,096元？
　㈢被上訴人前開基準日財產應否扣除婚前財產4,498萬2,568元
    （國泰世華銀行新竹分行存款1,136萬6,378元、兆豐國際商
    業銀行竹科竹村分行存款147萬6,600元、○○公司股票1,425,
    259股價值3,213萬9,590元）及無償取得財產2,984萬0,840
    元？
　㈣關於追加計算部分：
　　⒈被上訴人是否為減少上訴人對於剩餘財產之分配，而於基
      準日前惡意處分存款？
　　⒉被上訴人是否為減少上訴人對於剩餘財產之分配，而於基
      準日前惡意處分營利資產？
　　　⑴被上訴人有無自99至102年惡意處分股票？
　　　⑵被上訴人自101年11月28日起至基準日前，出售所有○○生
        物科技股份有限公司（下稱○○生技公司）240萬股，是
        否為惡意處分？
　　  ⑶被上訴人於102年9月27日前，出售所有○○幹細胞生技股
        份有限公司（下稱○○幹細胞公司）286萬6,793股，是否
        為惡意處分？
　㈤上訴人起訴請求分配剩餘財產，是否已罹於2年時效？　　
五、茲論述如下：
　㈠按當事人主張有利於己之事實，就其事實有舉證之責任，民
    事訴訟法第277條定有明文。又事實有常態與變態之分，其
    主張常態事實者無庸負舉證責任；反之，主張變態事實者，
    則須就其所主張之事實負舉證責任。次按夫妻就其婚後財產
    ，互負報告之義務。聲明書證，係使用他造所執之文書者，
    應聲請法院命他造提出。當事人無正當理由不從提出文書之
    命者，法院得審酌情形認他造關於該文書之主張或依該文書
    應證之事實為真實。民法第1022條、家事事件法第51條準用
    民事訴訟法第342條第1項、第345條第1項固定有明文，惟非
    謂夫妻之一方起訴請求分配剩餘財產，他方負有說明及提出
    婚後財產相關證明文件之義務，即免其主張他方婚後財產存
    在事實之舉證責任。倘夫妻之一方曾於國外留學或居住期間
    使用該他國存款帳戶，惟既已返國生活多年，且久未使用之
    該他國存款帳戶，應可認已結清或無餘額，始為常理；主張
    存在之一方，自應就他方於該國外帳戶存有婚後財產之變態
    事實，負舉證之責。又如經該他方循正當程序申請證明文件
    ，歷相當期日仍無所獲，即非無正當理由而不從提出文書之
    命，亦難推認請求之一方關於依該文書應證之婚後財產存在
    事實為真實，而免除其舉證責任。經查：
　　⒈兩造結婚係於被上訴人前往美國求學之後，婚後亦未曾在
      美國共同生活，為兩造所不爭執（見本院卷㈧228頁），且
      被上訴人於美國求學期間係使用其母親戊○○信用卡副卡消
      費（見本院卷㈧61至67頁之戊○○美國運通卡正卡及副卡月
      結單），則被上訴人抗辯伊於中學時期即前往美國讀書至
      完成碩士學位（見本院卷㈧84頁之美洲○○○○○○大學畢業證
      書），係使用其母親信用卡及提款卡，未曾就業領有薪資
      或開設存款帳戶，不記得於美國有存款，應該很少或沒餘
      額等語（見本院卷㈦51頁、㈧197至199頁），應屬實情。上
      訴人主張被上訴人於美國銀行（Bank of American）及該
      銀行德州Plano之Coit Road分行、Plano之Plano分行、加
      州Saratoga之Prospec-High85分行至少有存款100萬美元
      云云，雖曾聲請囑託外交部轉駐外單位調查，惟終未依外
      交部要求提供相關資料並翻譯英文版（見本院卷㈧7、86頁
      ）到院，並已撤回此項聲請（見本院卷㈧161頁反面），復
      未舉證證明被上訴人於基準日於上開銀行有存款帳戶及至
      少有100萬元存款餘額，徒憑被上訴人曾於美國德州及加
      州求學，即臆測其於上開銀行有存款云云，自難憑採。
　　⒉上訴人主張被上訴人於基準日之中國銀行上海市分行、中
      國銀行上海市靜安支行帳戶仍有存款人民幣100萬元云云
      ，固提出匯款單5紙為據（見本院卷㈢256至258、260至261
      頁）。惟被上訴人僅承認曾於中國銀行上海市靜安支行開
      設帳戶，且觀諸上開匯款單之受款銀行雖記載為中國銀行
      上海市、中國銀行上海市靜安支行、BANK OF CHINA,BEIJ
      NG不一，惟受款人欄帳戶號碼均同，則上訴人主張被上訴
      人於基準日有中國銀行上海市分行存款云云，即無足取。
      又兩造不爭執婚後雖曾共赴大陸地區上海市居住，然先後
      於99、100年間返國定居，被上訴人迄未再前往大陸地區
      生活（見本院卷㈧228頁），則被上訴人抗辯上開銀行帳戶
      已結清而無餘額，衡情非虛。又被上訴人於108年8月28日
      向中國銀行上海市靜安支行函查結清證明（見本院卷㈧68
      至69頁）及本院於107年5月31日囑託法務部函請大陸地區
      協助調查，均因海峽兩岸政治局勢而延宕迄未函覆（見本
      院卷㈧185頁之法務部書函），上訴人嗣已撤回上開調查之
      聲請（見本院卷㈧188頁），且上訴人對於被上訴人抗辯伊
      曾於108年9月間前往上海出差時，向中國銀行上海市靜安
      支行臨櫃詢問得知因系統整合前已關（結清）乙節，復未
      予爭執，亦難認被上訴人無正當理由而不從提出中國銀行
      上海市靜安支行存款或結清證明之命，而得據以推認被上
      訴人於基準日尚有該銀行存款餘額。是上訴人未就被上訴
      人於基準日仍有中國銀行上海市靜安支行存款乙節，舉證
      以實其說，則其主張被上訴人有存款人民幣100萬元，亦
      無可採。
　㈡證人即被上訴人之妹丁○○證稱：被上訴人於102年11月27日、
    103年3月13日向伊分別借款100萬元、200萬元，未約定清償
    期及利息，均係以匯款方式交付被上訴人，迄基準日均尚未
    償還；伊所寫證明書（見本院卷㈣126頁）均屬實，存摺（見
    本院卷㈣127頁）所記載轉帳日期及金額即是上開借款等語（
    見本院卷㈤84頁反面至85頁）；證人即被上訴人之母戊○○證
    稱：被上訴人於97、98、102年間向伊借款共3百餘萬元，伊
    請會計匯款給他，未約定利息，伊說待他賺錢後再還，被上
    訴人於97、98年間在上海○○大學唸書，與上訴人住在上海，
    並無收入，所以向伊借款家用，伊請會計寫聲明書（見本院
    卷㈣128頁）再自己用印（見本院卷㈤85頁反面至86頁）等語
    ，且有被上訴人國泰世華銀行新竹分行存摺、Ａ０２存摺（本
    院卷㈣127頁）、匯款單（共計315萬6,069元）、證明書、聲
    明書附卷可參（見本院卷㈢61至63、256至261頁、㈣126至128
    頁），則被上訴人抗辯伊於基準日積欠丁○○200萬元、戊○○3
    15萬6,096元之借款債務，堪可採信。上訴人雖主張證人丁○
    ○、戊○○恐因與被上訴人具親屬關係而有偏頗迴護，對於借
    款用途或借款時間、次數、金額等細節之證詞不清，無從證
    明借貸關係存在云云，惟上訴人不爭執證人丁○○、戊○○確有
    匯款予被上訴人，證人復均證稱係借款，已合於消費借貸之
    要件，況借貸時間迄本院詰問時已歷數年，戊○○係委由會計
    處理匯款，證人對於上開細節記憶不清，亦合於常情，尚難
    以此即謂證人所言為虛假。
　㈢關於被上訴人基準日財產應否扣除婚前財產及無償取得財產
    之爭執：
　　⒈被上訴人依序於國泰世華銀行新竹分行、兆豐國際商業銀
      行竹科竹村分行帳戶婚前有存款1,136萬6,378元、147萬6
      ,600元（見本院卷㈢61至66頁之存摺），為兩造所不爭執
      （見本院卷㈥103頁反面），惟迄基準日僅依序餘179萬4,5
      66元、23萬5,898元及外幣美金687.36元（折合新臺幣為2
      萬0,401元），且依民法第1017條第1項規定，該上開存款
      於基準日之餘額無從證明為婚前或婚後財產，推定為婚後
      財產。
　　⒉被上訴人於兩造結婚前之94年7月29日持有○○公司股票142
      萬5,259股價值3,213萬9,590元（1,425,259股×22.55元＝3
      2,139,590元，見本院卷㈢268頁、㈣135至137、178至180頁
      之股東出席簽到卡、收盤價資料及○○會計師事務所報告）
      ，為兩造所不爭執（見本院卷㈥103頁），惟迄基準日已不
      復存在，自不生扣除之問題。
　　⒊被上訴人抗辯伊父母己○○、戊○○於97年5月16日贈與信託股
      票之孳息2,984萬0,840元，並提出李○○會計師查核報告為
      證（見本院卷㈥235至247頁）。惟被上訴人未舉證證明上
      開無償取得財產於基準日仍存在，不生自基準日財產中扣
      除之問題。
　　⒋又夫妻日常生活中，為因應食衣住行育樂、子女教養及尊
      長之扶養或贈與、清償婚前債務、投資、置產、經營事業
      等而支出花用金錢事屬尋常，婚前財產及無償取得財產，
      未必即用以清償婚後債務（含購置、轉換婚後財產），且
      婚前財產常與婚後財產混同（例如金錢）而無法區別，故
      依民法第1017條第1項規定，無法證明為婚前或婚後財產
      者，推定為婚後財產。被上訴人既未舉證證明以上開婚前
      財產及無償取得財產於婚後購置（轉換）婚後財產，亦不
      生類推適用民法第1030條之2第1項規定，而納入婚姻關係
      存續中所負債務扣除之問題。是被上訴人抗辯因無事證足
      證伊係以上開婚前財產及無償取得財產用以清償婚前債務
      或已經補償，即應自基準日財產中扣除云云，要無可採。
　㈣按夫或妻為減少他方對於剩餘財產之分配，而於法定財產制
    關係消滅前5年內處分其婚後財產者，應將該財產追加計算
    ，視為現存之婚後財產；但為履行道德上義務所為之相當贈
    與，不在此限，民法第1030條之3第1項定有明文。而民法第
    1030條之3第1項規定之適用除客觀上須有「5年內處分其婚
    後財產」之行為外，尚須主觀上有「故意侵害他方配偶剩餘
    財產分配請求權」之主觀要素始足當之。次按夫或妻各自管
    理、使用、收益及處分其婚前及婚後財產，民法第1017條第
    1項、第1018條定有明文。夫妻日常生活中，為因應食衣住
    行育樂、子女教養及尊長之扶養或贈與、出借、清償債務、
    投資、置產、經營事業等而支出金錢，事屬尋常，尚難徒憑
    夫妻之一方有消費或提領存款、變賣資產等籌措款項之事實
    ，即認係惡意減少他方對於剩餘財產之分配。再按當事人主
    張有利於己之事實者，就其事實有舉證之責任，民事訴訟法
    第277條定有明文，正因真實之追溯困難，其時間之久遠及
    人事已非，加以人力之極限，甚至訴訟上有「訴訟集團現象
    」，法院無法也不能只因當事人臆測，即傾司法之一切資源
    而詳為審查。經查：　　
　　⒈關於被上訴人有無惡意處分婚後存款部分：
　　　⑴上訴人主張兩造結婚時，被上訴人依序於國泰世華銀行
        新竹分行、兆豐國際商業銀行竹科竹村分行帳戶有存款
        1,136萬6,378元、147萬6,600元，迄基準日僅依序餘17
        9萬4,566元、23萬5,898元，顯有惡意處分情事云云。
        惟上揭帳戶之婚前存款縱於基準日仍存在，亦非屬剩餘
        財產分配範圍，上訴人徒憑基準日之存款餘額較之兩造
        結婚時短少，即謂被上訴人有惡意處分，洵無足取。
　　　⑵上訴人又主張被上訴人合作金庫銀行新竹科學園區分行
        帳戶於被上訴人起訴離婚前之102年7月間，有短期多筆
        提領存款紀錄，僅同年8月間即提領24萬2,470元，顯有
        惡意處分情事云云。惟上開帳戶於102年6月28日結餘25
        萬1,842元，迄基準日漸增為31萬9,657元（見本院卷㈢5
        9至60頁），被上訴人倘為減少上訴人剩餘財產之分配
        ，自無可能於基準日前增加該帳戶存款金額。是上訴人
        此部分主張，要無可採。
　　⒉關於被上訴人有無惡意處分婚後營利資產部分：　
　　　⑴上訴人主張被上訴人99年度得1,195萬4,604元，幾全為
        股票營利所得；然於102年度所得僅有185萬2,412元，
        股票營利所得僅有4萬餘元，短短3年間名下幾無資產云
        云。惟上開情事，僅能證明被上訴人營利所得減少，且
        被上訴人於基準日有如前開所述財產，顯非無資產。況
        夫或妻於婚姻關係存續中得各自管理、使用、收益及處
        分其婚前及婚後財產，自難以此即認被上訴人係為減少
        上訴人剩餘財產之分配。又被上訴人於99年9月17日贈
        與當時未滿3歲之甲○○股票價值逾8千萬元，此有財政部
        北區國稅局贈與稅繳清證明書（合計繳納贈與稅869萬4
        ,837元）、上訴人簽立甲○○開戶同意書、兩造身分證影
        本記載「僅限使用於甲○○開立國泰世華證券交易戶」附
        卷足參（見本院卷㈤215、217至218頁）；上訴人不爭執
        被上訴人於102年間借予壬○○1,700萬元，被上訴人抗辯
        其除向戊○○借款外，另於同年8月8日、9日出售大量股
        票，有其國泰世華銀行存摺在卷可稽（見本院卷㈢63頁
        ），則被上訴人102年間營利所得減少至4萬餘元，自屬
        當然。另上訴人復主張被上訴人前揭「贈與」甲○○股票
        ，實為「借名」云云，固舉被上訴人於原法院另案108
        年度竹司調字第294號答辯㈠狀為據（見本院卷㈧162至16
        3頁），惟被上訴人已澄清另案係因上訴人主張不知情
        贈與乙事，可能有瑕疵始為如此答辯，實際上係因美國
        外國帳戶稅收遵從法案（Poreign Account Tax Compli
        ance）之境外所得稅追討，始贈與股票予甲○○等語（見
        本院卷㈧228頁），核與前揭繳納贈與稅、上訴人簽立甲
        ○○開戶同意書、兩造身分證影本記載「僅限使用於甲○○
        開立國泰世華證券交易戶」等文件之事證相符，則上訴
        人主張甲○○名下股票為被上訴人所有婚後財產云云，自
        無可採。再者，兩造於101年10月尚2次偕同未成年子女
        共赴日本東京旅遊；102年4月間兩造共赴大阪、京都旅
        遊；情人節約會、上訴人慶生，上訴人於部落格PO文對
        此表示感動開心，櫻花樹下漫步，別有一番情調等語（
        見本院卷㈡66至201頁），可見斯時兩造關係和睦，被上
        訴人自無可能為減少上訴人剩餘財產分配而惡意處分財
        產。　
　　  ⑵上訴人又主張被上訴人自101年12月28日至102年2月7日
        出售所有○○生技公司240萬股，至少得款2,400萬元，應
        追加計入婚後財產範圍云云。惟依前所述，至少在104
        年4月以前，兩造關係和睦，被上訴人不可能為減少上
        訴人剩餘財產分配而惡意處分上開財產。是被上訴人將
        上開公司200萬股份於101年12月28日至102年2月7日間
        出售予戊○○（見本院卷㈤244至253頁之買賣契約、經濟
        部及臺北市政府股份變更登記資料），難認係惡意處分
        。又被上訴人另將上開公司40萬股份於102年2月7日至1
        02年8月26日間出售（見本院卷㈤254頁之102年8月6日稅
        單），核與其借予壬○○1,700萬元之時間（即上訴人所
        不爭執之102年8月9日）大致相符，堪認被上訴人所辯
        伊為籌措借予壬○○1,700萬元，乃處分上開公司40萬股
        份之事實為真。是上訴人此部分主張，亦無足取。
　　  ⑶上訴人復主張被上訴人於102年9月17日尚持有○○幹細胞
        公司286萬6,793股，同年月27日竟全數移轉，顯係意圖
        隱匿減少財產云云。然上開股份為○○生技公司所有，被
        上訴人僅係代表○○生技公司法人股東擔任○○幹細胞公司
        董事，此觀卷附○○幹細胞公司變更登記表、陳報狀、該
        公司第六屆第一次董事會簽到簿及會議紀錄即明（見本
        院卷㈥202至207頁、㈧33、247至248頁）。是上訴人徒以
        被上訴人擔任○○幹細胞公司董事乙職，即認其持有該公
        司全部股份286萬6,793股云云，顯無可採。
　　⒊上訴人既未舉證證明被上訴人有惡意處分婚後財產情事，
      則其請求向合作金庫銀行新竹科學園區分行、國泰世華銀
      行新竹分行、兆豐國際商業銀行竹科竹村分行、第一銀行
      埔墘分行、花旗（台灣）銀行竹城分行、永豐商業銀行、
      台新國際商業銀行、日盛國際商業銀行等金融機構，函查
      被上訴人自基準日回溯5年即97年11月28日至102年11月28
      日之活（存）期存（提）款交易明細、信託、黃金存摺、
      外匯帳戶交易明細等資料，核無必要，附此敘明。　　　
　㈤依上說明，本件上訴人婚後財產有74萬3,744元；被上訴人則
    為2,300萬3,274元，故兩造剩餘財產差額之半數為1,112萬9
    ,765元（〈23,003,274－743,744〉÷2＝11,129,765）。從而，
    上訴人依民法第1030條之1第1項之規定，請求被上訴人給付
    1,112萬9,765元，及其中100萬元自離婚判決確定翌日即108
    年11月8日、其餘1,012萬9,765元自108年11月15日民事擴張
    聲明狀繕本送達翌日即108年11月21日起，均至清償日止，
    按年息5％計算之利息，即屬有據；逾此部分之請求，則無理
    由。 　　　
　㈥末按民法第1030條之1第1項剩餘財產差額之分配請求權，自
    請求權人知有剩餘財產之差額時起，2年間不行使，或自法
    定財產制關係消滅時起，逾5年未行使而消滅，同條第4項定
    有明文。復按消滅時效，自請求權可行使時起算，亦為民法
    第128條所明定。又民法第1030條之1第4項所謂「自請求權
    人知有剩餘財產之差額時」，應指請求權人「可得計算其差
    額之時」而言。本件被上訴人於基準日訴請離婚獲准，兩造
    法定財產制關係於該部分108年11月7日裁判確定始消滅，則
    上訴人合併反請求夫妻剩餘財產分配，係以被上訴人離婚請
    求若有理由為前提，難謂被上訴人102年11月27日起訴離婚
    時，上訴人即已知有剩餘財產之差額，則其於105年6月21日
    具狀反請求分配兩造剩餘財產（見本院卷㈡307至309頁），
    自未罹於時效。至民法第1030條之4第1項規定：「夫妻現存
    之婚後財產，其價值計算以法定財產制關係消滅時為準。但
    夫妻因判決而離婚者，以起訴時為準。」僅係明定夫妻現存
    婚後財產價值計算之時點，非謂離婚起訴時即起算夫妻剩餘
    財產分配請求權時效。是被上訴人抗辯上訴人於105年6月間
    提起本件反請求距伊於102年11月27日起訴離婚，已逾2年時
    效云云，洵無可採。
六、綜上所述，上訴人依民法第1030條之1第1項之規定，追加反
    請求被上訴人給付1,112萬9,765元，及其中100萬元自108年
    11月8日、其餘1,012萬9,765元自108年11月21日起算之法定
    遲延利息，為有理由，應予准許；逾此部分之請求，則無理
    由，應予駁回。又兩造均陳明願供擔保宣告准免假執行，經
    核均無不合，爰分別酌定相當擔保金額准許之。
七、本件事證已臻明確，至於兩造其餘攻擊防禦方法及所提證據
    ，經本院斟酌後，認為均不足以影響本判決之結果，而無逐
    一論駁之必要，併此敘明。
八、據上論結，本件追加之反請求為一部有理由、一部無理由，
    爰判決如主文。
中　　華　　民　　國　　109 　年　　12　　月　　29　　日
                    家事法庭
                      審判長法  官  李昆霖
                            法  官  林翠華
                            法  官  王育珍
正本係照原本作成。
如不服本判決，應於收受送達後20日內向本院提出上訴書狀，其
未表明上訴理由者，應於提出上訴後20日內向本院補提理由書狀
（均須按他造當事人之人數附繕本）上訴時應提出委任律師或具
有律師資格之人之委任狀；委任有律師資格者，另應附具律師資
格證書及釋明委任人與受任人有民事訴訟法第466 條之1第1項但
書或第2項（詳附註）所定關係之釋明文書影本。如委任律師提
起上訴者，應一併繳納上訴審裁判費。
中　　華　　民　　國　　109 　年　　12　　月　　29　　日

                            書記官  張郁琳 
附註：
民事訴訟法第466條之1（第1項、第2項）：
對於第二審判決上訴，上訴人應委任律師為訴訟代理人。但上訴
人或其法定代理人具有律師資格者，不在此限。
上訴人之配偶、三親等內之血親、二親等內之姻親，或上訴人為
法人、中央或地方機關時，其所屬專任人員具有律師資格並經法
院認為適當者，亦得為第三審訴訟代理人。